臺灣高等法院臺中分院刑事判決
111年度上易字第603號
上  訴  人  臺灣彰化地方檢察署檢察官 
被      告  陳崇烈



上列上訴人因被告竊盜案件，不服臺灣彰化地方法院111年度易
字第176號中華民國111年5月26日第一審判決（起訴案號：臺灣
彰化地方檢察署110年度偵字第14511號），提起上訴，本院判決
如下：
    主  文
上訴駁回。
    理  由
一、本案經本院審理結果，認第一審判決認事、用法及量刑均無
    違誤或不當，應予維持，除理由補述於後外，餘引用第一審
    判決書記載之事實、證據及理由（如附件）。
二、檢察官上訴意旨略以：
　㈠原審判決認「起訴意旨雖記載被告陳崇烈為累犯，並請求依
　　法加重其刑，惟起訴書僅列舉臺灣彰化地方檢察署刑案資料
　　查註紀錄表為證據，依大法庭110年度台上大字第5660號刑
　　事裁定意旨，尚不得僅憑此項證據逕予適用累犯規定加重其
　　刑，但本院依刑法第57條之規定考量此部分之素行紀錄，並
　　作為不利於於被告陳崇烈之量刑因素。」等語，故不論以累
　　犯。
  ㈡然刑案資料查註紀錄表為刑事訴訟法第159條之4第1款所定
　　「公務員職務上製作之紀錄文書」，而屬非專為本件個案製
    作、且具有規律性、準確性記載之文書，證據能力、證明力
    應未欠缺。本案偵卷內所附之「刑案資料查註紀錄表」可供
    判斷後案是否構成累犯之目的而製作（因此都會特別註明前
    案徒刑執行完畢時間；如係徒刑易服社會勞動，除記載結案
    日期外，更會額外記載完成社會勞動服務日期，足證此文件
    主要是基於供判斷後案是否構成累犯之目的而製作）。
  ㈢另原審判決所引最高法院刑事大法庭110年度台上大字第5660
    號裁定，該裁定有拘束力之「爭點及主文」，均係指檢察官
    如未主張累犯，法院不應依職權調查逕行認定為累犯並加重
    其刑等情，與本案檢察官於起訴書中已有主張被告應以累犯
    加重、且有敘明被告係於前案有期徒刑執行完畢後，5年以
    內故意再犯本件有期徒刑以上之罪，足認其刑罰應適力薄弱
    且有特別惡性因此有加重其刑必要，已就上情為主張並具體
    指出證明方法之情形不同。
  ㈣再依有證據能力之證據認定事實，為事實審法院之職權，檢
    察官本案已依據刑案資料查註紀錄表說明被告本案構成累犯
    、且應加重其刑之前科事實依據，並非僅有空泛檢附「前案
    紀錄」而均未據以說明；且被告是否應依累犯加重與是否列
    為刑法第57條第5款量刑時之審酌事項，應為不同之量刑因
    素，原審判決未依累犯規定加重法定刑，而將之列為第57條
    第5款量刑時之審酌事項，亦非妥適。
　㈤綜上所述，原判決認事用法尚嫌未洽，爰依刑事訴訟法第344
    條第1項、第361條提起上訴，請將原判決撤銷，更為適當合
    法之判決。
三、經查，被告罪證明確，業經原審判決論證甚明，玆本院再就
    檢察官上訴意旨所指補充如下：
  ㈠最高法院110年度台上字第5660號判決意旨謂：刑事訴訟法第
    161條第1項規定：「檢察官就被告犯罪事實，應負舉證責任
    ，並指出證明之方法。」此為檢察官就被告有罪事實應負
　　實質舉證責任之概括性規定，非謂除有罪事實之外，其他即
    可不必負舉證責任。此一舉證責任之範圍，除犯罪構成事實
　　（包括屬於犯罪構成要件要素之時間、地點、手段、身分、
　　機會或行為時之特別情狀等事實）、違法性、有責性及處罰
　　條件等事實外，尚包括刑罰加重事實之存在及減輕或免除事
　　實之不存在。累犯事實之有無，雖與被告是否有罪無關，然
　　係攸關刑罰加重且對被告不利之事項，為刑之應否為類型性
　　之加重事實，就被告而言，與有罪、無罪之問題有其相同之
　　重要性（包括遴選至外役監受刑、行刑累進處遇、假釋條件
　　等之考量），自應由檢察官負主張及實質舉證責任。又依司
　　法院釋字第 775  號解釋理由書所稱：法院審判時應先由當
　　事人就加重、減輕或免除其刑等事實，指出證明方法等旨，
　　申明除檢察官應就被告加重其刑之事實負舉證責任外，檢察
　　官基於刑事訴訟法第 2  條之客觀注意義務規定，主張被告
　　有減輕或免除其刑之事實，或否認被告主張有減輕或免除其
　　刑之事實，關於此等事實之存否，均應指出證明之方法。被
　　告之「累犯事實」，係對被告不利之事項，且基於刑法特別
　　預防之刑事政策，此係被告個人加重刑罰之前提事實，單純
　　為被告特別惡性之評價，與實體公平正義之維護並無直接與
　　密切關聯，尚非法院應依職權調查之範圍，自應由檢察官負
　　主張及指出證明方法之實質舉證責任。檢察官所提出之相關
　　證據資料，應經嚴格證明程序，即須有證據能力並經合法調
　　查，方能採為裁判基礎。如此被告始能具體行使其防禦權，
　　俾符合當事人對等及武器平等原則，而能落實中立審判之本
　　旨及保障被告受公平審判之權利。並註明本則裁判，係受最
　　高法院 110  年度台上大字第 5660 號裁定作成之法律見解
　　拘束，而為終局裁判。
  ㈡本案檢察官起訴書雖已載明被告之前案資料認構成累犯，且
    本案於原審審理時，固經審判長提示並告以要旨關於被告之
    「臺灣高等法院全國前案紀錄表」，被告表示沒有意見等情，
    惟最高法院110年度台上字第5660號判決，援引最高法院110
    年度台上大字第5660號裁定，即明載『所謂檢察官應就被告
    構成累犯事實「具體指出證明方法」，係指檢察官應於法院
    調查證據時，提出足以證明被告構成累犯事實之前案徒刑執
    行完畢資料，例如前案確定判決、執行指揮書、執行函文、
    執行完畢（含入監執行或易科罰金或易服社會勞動執行完畢
    、數罪係接續執行或合併執行、有無被撤銷假釋情形）文件
    等相關執行資料，始足當之。至一般附隨在卷宗內之被告前
    案紀錄表，係司法機關相關人員依憑原始資料所輸入之前案
    紀錄，僅提供法官便於瞭解本案與他案是否構成同一性或單
    一性之關聯、被告有無在監在押情狀等情事之用，並非被告
    前案徒刑執行完畢之原始資料或其影本，是檢察官單純空泛
    提出被告前案紀錄表，尚難認已具體指出證明方法而謂盡其
    實質舉證責任。』且檢察官應於科刑證據資料調查階段就被
    告之特別惡性及對刑罰反應力薄弱等各節，例如具體指出被
    告所犯前後數罪間，關於前案之性質（故意或過失）、前案
    徒刑之執行完畢情形（有無入監執行完畢、在監行狀及入監
    執行成效為何、是否易科罰金或易服社會勞動〔即易刑執行〕
    、易刑執行成效為何）、再犯之原因、兩罪間之差異（是否
    同一罪質、重罪或輕罪）、主觀犯意所顯現之惡性及其反社
    會性等各項情狀，俾法院綜合判斷個別被告有無因加重本刑
    致生所受刑罰超過其所應負擔罪責之情形，裁量是否加重其
    刑，以符合正當法律程序及罪刑相當原則之要求。又此之量
    刑事項，並非犯罪構成事實或刑之應否為類型性之加重事實
    ，以較為強化之自由證明為已足。從而本案檢察官僅於起訴
    時載明被告之前案資料認構成累犯，於原審審理時，經審判
    長提示並告以要旨關於被告之「臺灣高等法院全國前案紀錄
    表」，被告表示沒有意見，依上開最高法院見解，尚難認已
    具體指出證明方法而謂盡其實質舉證責任。
  ㈢至於檢察官固於上訴狀敘明被告係於前案有期徒刑執行完畢
    後，5年以內故意再犯本件有期徒刑以上之罪，足認其刑罰
    應適力薄弱且有特別惡性因此有加重其刑必要，並於本院聲
    請調閱被告前案有關其他竊盜被判處有期徒刑之執行卷。惟
    最高法院110年度台上字第5660號判決，亦援引最高法院110
    年度台上大字第5660號裁定，明載「可能構成累犯之前科、
    素行資料既已列為量刑審酌事由，對被告所應負擔之罪責予
    以充分評價，依重複評價禁止之精神，自無許檢察官事後循
    上訴程序，以該業經列為量刑審酌之事由應改論以累犯並加
    重其刑為由，指摘原判決未依累犯規定加重其刑違法或不當
    。」本案因檢察官未於原審具體指出被告構成累犯應加重其
    刑之證明方法，原審因而未認定被告係累犯，惟原審就此亦
    已說明僅將被告之前科紀錄列入刑法第57條第5款「犯罪行
    為人之品行」之量刑審酌事由（包含被告前因竊盜案件經法
    院判處有期徒刑3月，於109年7月20日執行完畢出監之前科
    ，見臺灣高等法院被告前案紀錄表），而不依刑法第47條第
    1項規定加重其刑，即已將該可能構成累犯之前科、素行資
    料列為量刑審酌事由，依上開最高法院見解，即無許檢察官
    事後循上訴程序，以該業經列為量刑審酌之事由應改論以累
    犯並加重其刑為由，指摘原判決未依累犯規定加重其刑違法
    或不當，是檢察官之聲請，亦核無必要。
四、綜上所述，被告確有為本案竊盜犯行，且原審量刑亦無違誤
    或不當，而未認定被告為累犯，亦已詳述其理由，並已將該
    可能構成累犯之前科、素行資料列為量刑審酌事由，核無違
    誤，檢察官上訴仍執前詞指摘原判決未適用累犯之規定加重
    被告之刑為不當，依上開說明，自無理由，應予駁回。
五、被告經本院合法傳喚未到庭，爰不待其陳述，逕行判決。　
據上論斷，應依刑事訴訟法第373條、第371條、第368條，判決
如主文。
本案經檢察官陳顗安提起公訴，檢察官何金陞提起上訴，檢察官
林蓉蓉到庭執行職務。
中　　華　　民　　國　  111　　年　 8     月    18　  日
        　 刑事第八庭    審判長法　官  林  清  鈞
　　　　　　　　　　　　　　   法　官  黃  小  琴
　 　 　　　　　　　　　　　　 法　官  郭  瑞  祥                          
以上正本證明與原本無異。     
不得上訴。
                               書記官  賴  淵  瀛
　　　　　　　　　　　　　　　 
中　　華　　民　　國　　111 　年　　8 　　月　　18　　日